【裁判字號】    99,交聲,2559
【裁判日期】    990730
【裁判案由】    聲明異議
【裁判全文】
臺灣臺中地方法院交通事件裁定        99年度交聲字第2559號
原處分機關  交通部公路總局臺中區監理所豐原監理站
異  議  人
即受處分人  甲○○
上列異議人即受處分人因違反道路交通管理處罰條例案件，對於
交通部公路總局臺中區監理所豐原監理站於中華民國99年6 月17
日所為之處分（豐監稽違字第裁63－Z00000000 號裁決書）聲明
異議，本院裁定如下：
    主  文
原處分撤銷。
甲○○自用小客車駕駛人駕駛汽車，經測試檢定酒精濃度超過規
定標準，吊扣小型車駕駛執照壹拾貳個月。
    理  由
一、原處分機關意旨略以：異議人即受處分人（下稱異議人）甲
    ○○於民國99年5月31日19時38分許，駕駛車牌號碼KS－619
    7號自用小客車，在國道四號高速公路西向9公里處，因「駕
    駛人其吐氣所含酒精濃度每公升為0.86毫克」之違規，遭內
    政部警政署國道公路警察局第三警察隊警員以公警局交字第
    Z00000000號依法舉發，異議人駕駛該車於前揭時間地點違
    規屬實，(一)本站依道路交通管理處罰條例第35條第1項第1款
    為裁罰；(二)汽車駕駛人因違反道路交通管理處罰條例第35
    條規定受吊扣駕駛執照處分，如無當時駕駛車種之駕駛執照
    ，仍應吊扣其持有其他車種之駕駛執照，主要係考量其違規
    行為對道路交通秩序之維持及道路交通安全已生較大影響，
    基於1人1照之原則，故吊扣其持有之駕駛執照，以限制其繼
    續駕車行駛道路之權利，係屬駕駛行為之限制，非因其駕駛
    車類不同而有所差異。故本站裁決吊扣其聯結車職業駕照12
    個月，並施以道安講習（罰鍰部分待法院判決再裁處），應
    為妥適云云。
二、異議人異議意旨略以：道路交通管理處罰條例第68條業已刪
    除吊扣各級駕照之規定，伊因駕駛自小客車違規被吊扣聯結
    車職業駕照為裁罰不當，且有違行政程序法第7 條。為此請
    求撤銷原處分關於吊扣聯結車職業駕照1 年部分等語。
三、按汽車駕駛人飲用酒類或其他類似物後其吐氣所含酒精濃度
    超過每公升0.25毫克以上，不得駕車；汽車駕駛人，駕駛汽
    車經測試檢定酒精濃度超過規定標準，處汽車駕駛人1萬5千
    元以上6萬元以下罰鍰，並當場移置保管該汽車及吊扣其駕
    駛執照1年，道路交通安全規則第114條第2款、道路交通管
    理處罰條例第35條第1項第1款分別定有明文。復按道路交通
    管理處罰條例第68條業於94年12月14日修正，並自95年3月1
    日施行，修正前之道路交通管理處罰條例第68條規定：「汽
    車駕駛人，因違反本條例及道路交通安全規則之規定，受吊
    扣或吊銷駕駛執照處分時，吊扣或吊銷其持有各級車類之駕
    駛執照」，其立法意旨在於違規行為對道路交通秩序之維持
    及道路交通安全已生較大之影響，故規定吊扣或吊銷其持有
    各級車類之駕駛執照，以限制其繼續駕車行駛道路之權利，
    其係屬駕駛行為之限制，並不因所持駕駛執照種類不同而有
    所差異。而修正後之道路交通管理處罰條例第68條規定：「
    汽車駕駛人，因違反本條例及道路交通安全規則之規定，受
    吊銷駕駛執照處分時，吊銷其持有各級車類之駕駛執照」，
    其立法理由略以：「原條文將違法或違規駕駛人所持有各級
    車類之駕駛執照一併吊扣或吊銷，失之過酷，影響人民工作
    及生活甚鉅，爰修正之」等語。故依修正後道路交通管理處
    罰條例第68條之規定觀之，受吊扣駕駛執照處分，不再吊扣
    其持有各級車類之駕駛執照，僅於受吊銷駕駛執照處分時，
    始吊銷其持有各級車類之駕駛執照，而限縮修正前條文之適
    用範圍，即受吊扣駕駛執照處分，不在本條規定適用之列。
    是依上開規定受吊銷駕照處分者，仍維持吊銷其持有各級車
    類之駕駛執照，至於受吊扣駕照處分者，則僅吊扣其違法或
    違規當時所駕駛車輛之駕駛執照，不再吊扣其持有各級車類
    之駕駛執照，其理甚明（臺灣高等法院臺中分院96年度交抗
    字第136號、第648號、97年度交抗字第857號裁定意旨，臺
    灣高等法院暨所屬法院97年法律座談會刑事類第40號提案研
    討結果參照）。
四、查異議人在前揭時、地駕駛自小客車經警檢測其酒精濃度超
    過標準（酒測呼氣值達每公升0.86毫克）之違規行為，異議
    人於聲明異議中並不爭執，並有內政部警政署國道公路警察
    局舉發違反道路交通管理事件通知單及原處分機關之裁決書
    各1 份附卷可稽，其前開違規行為，固堪以認定。惟查：本
    件異議人上開違規行為係發生於99年5 月31日，自應適用修
    正後之道路交通管理處罰條例第68條規定，而修正後道路交
    通管理處罰條例第68條之規定，既將「吊扣」等字刪除，是
    依上開說明，異議人受吊扣駕駛執照處分時，自不得再吊扣
    其持有各級車類之駕駛執照，故原處分機關於作成吊扣駕駛
    執照處分時，應就行為人所應吊扣之駕駛執照種類予以限定
    ，始符合依法行政原則。而異議人為本件違規行為時，係駕
    駛自小客車，此有上開舉發違反道路交通管理事件通知單附
    卷可憑，揆諸前開說明，其依法所受之處分應為限制其駕駛
    自小客車之權利，即應吊扣其自小客車駕駛執照，自不能越
    級限制其駕駛聯結車之權利。至於公路機關因汽車駕駛人取
    得高一級車類之駕駛資格者，應換發駕駛執照，並准其駕駛
    較低級車類之車輛，而已領有聯結車駕駛執照者，得駕駛大
    客車、大貨車、代用大客車、大客貨兩用車、曳引車、小型
    車、輕型機器腳踏車。自中華民國96年2月1日起領有大貨車
    駕駛執照2年以上之經歷申請考驗取得聯結車駕駛執照者，
    不得駕駛大客車、代用大客車、大客貨兩用車。於現行實務
    上基於1人1照原則僅逐級核給汽車駕駛執照1張，致持有聯
    結車職業駕駛執照者，因駕駛自小客車違規，而須吊扣自小
    客車駕駛執照時，產生技術層面之困難，惟行政機關本應時
    時因應法令之變更，而精進其行政執行成效，斷不得因技術
    層面之困難，即置立法修正通過之條文不予遵守適用，甚或
    逾越比例原則，逕吊扣其持有各級車類之駕駛執照，侵害異
    議人之權利，是此執行技術層面之問題，尚難據為原處分並
    無不當之理由，而苛求受處分人容忍，併此敘明。
五、綜上所述，本件原處分機關未審酌吊扣「駕駛執照12個月」
    所生之法律效果，將包括異議人持有各級駕駛執照12個月，
    影響甚鉅，與前開修正意旨有違，原處分就逕為吊扣駕駛執
    照12個月之裁決，難認允當，本件聲明異議為有理由，應由
    本院將原處分關於吊扣駕駛執照之裁罰撤銷，並就該撤銷部
    分改諭知如主文第2項所示。至原處分機關另裁處異議人施
    以「道路交通安全講習」部分，於法並無不合，且依異議人
    聲明異議意旨，亦僅就原處分機關所處吊扣汽車駕駛執照部
    分請求撤銷，此部分之處分自非屬本院應予審究之範圍，附
    此敘明。
六、據上論斷，應依道路交通管理處罰條例第87條第2項，道路
    交通案件處理辦法第20條前段，裁定如主文。
中    華    民    國    99    年    7    月    30    日
                    交通法庭    法  官  戴博誠
上正本證明與原本無異。
如不服本裁定，應於送達後5日內，向本院提出抗告狀。
                                書記官  林政佑
中    華    民    國    99    年    7    月    30    日

司法院資訊處製作；財團法人民間司法改革基金會備份。
